【裁判字號】    98,附民,153
【裁判日期】    990423
【裁判案由】    違反著作權法等
【裁判全文】
臺灣高雄地方法院刑事附帶民事訴訟判決
原      告  豪記影視唱片有限公司
兼
法定代理人  乙○○
上二人共同
訴訟代理人  丁○○
被      告  丙○○
            戊○○
上列被告因違反著作權法案件（本院98年度易字第393 號），經
原告提起附帶民事訴訟，請求損害賠償，本院於民國99年4 月14
日言詞辯論終結，判決如下：
    主  文
被告丙○○、戊○○應連帶給付原告乙○○新台幣陸萬元，及均
自民國九十七年九月二十七日起至清償日止，按年利率百分之五
計算之利息。
原告其餘之訴均駁回。
本判決第一項得假執行。
原告其餘假執行之聲請均駁回。
    事實及理由
一、原告主張：原告豪記影視唱片有限公司（下稱豪記公司）及
    乙○○享有「堅持」、「送行」、「思相枝」、「蝴蝶夢」
    、「我問天」、「錯愛」、「力量」、「迷魂香」等8 首歌
    曲（下稱系爭8 首歌曲）及其餘「小鳥」等121 首歌曲合計
    共129 首歌曲（含原告所提出起訴狀附表所示130 首歌曲，
    去除業經原告之共同訴訟代理人丁○○當庭減縮之「心燈」
    、「望春天」2 首，及增加未列明於附表內之「力量」1 首
    ）之著作財產權（其中原告豪記公司享有15首歌曲著作財產
    權、乙○○享有114 首歌曲著作財產權），被告2 人明知未
    取得原告之授權或同意，不得擅自出租前開共129 首歌曲，
    竟共同基於以出租之方法侵害原告就該129 首歌曲所享有著
    作財產權之意思，自民國97年2 月18日起，將灌錄有該129
    首歌曲之電腦伴唱機4 台，出租予由訴外人王育慈在址設高
    雄市前鎮區○○○路35號3 樓之「紫薇卡拉OK」店內使用，
    供不特定客人消費點唱，而侵害原告享有之著作財產權。嗣
    經警於97年4 月29日晚間6 時50分許，在「紫薇卡拉OK」查
    獲上情，並經臺灣高雄地方法院檢察署檢察官提起公訴在案
    ，原告因此受有著作財產權之損害，故以原告豪記公司與訴
    外人「摩那圓唱片有限公司」（下稱摩那圓公司）簽訂之「
    音樂著作授權契約書」（下稱授權契約）為計算賠償金之參
    考，將詞、曲合併計算，每首歌按新台幣（下同）5 萬元酌
    定賠償金，爰依民法第185 條、著作權法第88條第1 項規定
    ，請求損害賠償。並聲明：(一)被告2 人應連帶給付乙○○23
    ,000,000元，及自起訴狀繕本送達翌日即97年9 月27日起至
    清償日止，按年息百分之5 計算之利息。(二)被告2 人應連帶
    給付豪記公司3,000,000 元，及自起訴狀繕本送達翌日即97
    年9 月27日起至清償日止，按年息百分之5 計算之利息。(三)
    原告均願供擔保，請准宣告假執行。
二、被告丙○○則以：伊雖有於上開時、地，雖將伴唱機台4 台
    出租與「紫薇卡拉OK」之事實，惟伊出租並不知該等機台內
    之上開音樂著作未經授權，亦無法一一核對是否經授權等語
    置辯。並聲明：原告之訴駁回。
三、被告戊○○則以：伊僅係將伴唱機台4 台借與被告丙○○，
    並無與之共同出租之行為，且伊亦不知該等機台內之上開音
    樂著作未經授權，亦無法一一核對是否經授權等語置辯。並
    聲明：原告之訴駁回。
四、按附帶民事訴訟之判決，應以刑事訴訟判決所認定之事實為
    據，刑事訴訟法第500 條前段定有明文；又因犯罪而受損害
    之人，始得於刑事訴訟程序附帶提起民事訴訟，否則即不得
    提起，此觀刑事訴訟法第487 條第1 項之規定自明。本件原
    告起訴主張被告丙○○、戊○○均未經原告豪記公司或乙○○同意或授權，竟共同基於意圖出租而擅自以重製及出租之
    方法侵害他人著作財產權之犯意聯絡，於上開時地非法出租
    「堅持」、「送行」、「思相枝」、「蝴蝶夢」、「我問天
    」、「錯愛」、「力量」、「迷魂香」等系爭8 首歌曲及其
    餘共129 首系爭著作。查被告丙○○、戊○○將灌錄有系爭
    8 首歌曲等未經原告乙○○授權之音樂著作之電腦伴唱機4
    台，非法出租與「紫薇卡拉OK」之負責人王育慈之事實，業
    據本院以98年度易字第393 號刑事判決判處被告2 人有罪在
    案，並有原告所提出之著作財產權讓與證明書為證，是原告
    此部分之主張應堪信為真實。至原告雖另主張被告丙○○、
    戊○○對於除系爭8 首歌曲以外之其餘「小鳥」等121 首歌
    曲，亦有以出租方式分別侵害原告之著作財產權一節，惟該
    部分未經檢察官起訴，亦與經起訴部分無何裁判上一罪之關
    係，自非起訴效力所及，本院無權審理，故就原告豪記公司
    而言，因並非系爭8 首經認定有罪之歌曲之著作財產權人，
    而非本件刑事訴訟中因犯罪而受有損害之人；就原告乙○○
    而言，則因除系爭8 首歌曲外之其餘「小鳥」等音樂著作並
    非本院前開刑事判決認定其受損害之範圍，是原告此部分之
    主張，顯然起訴均不合法，應予駁回。
五、次按數人共同不法侵害他人之權利者，連帶負損害賠償責任
    ，民法第185 條第1 項前段定有明文。又因故意或過失不法
    侵害他人之著作財產權或製版權者，負損害賠償責任；依前
    項規定，如被害人不易證明其實際損害額，得請求法院依侵
    害情節，在1 萬元以上100 萬元以下酌定賠償額，如損害行
    為屬故意且情節重大者，賠償額得增至500 萬元，著作權法
    第88條第1 項、第3 項分別規定甚詳。本件被告丙○○、戊○○共同出租之伴唱機內所灌錄之系爭8 首歌曲，均係未經
    原告乙○○之同意而擅自出租，是依上開規定，被告丙○○
    、戊○○應就侵害系爭8 首歌曲之著作財產權部分對原告乙○○連帶負損害賠償責任。至於賠償金額部分，本件原告乙○○固以被告2 人之侵害行為屬故意，而以其與摩那圓公司
    簽訂授權契約約定授權之價值，為計算賠償金之參考，並合
    併計算詞、曲，按每首歌5 萬元請求賠償云云。然查，授權
    契約授權內容為音樂著作之「重製」乙節，有該契約書1 份
    在卷可稽（見本院卷第20-21 頁），核與被告2 人係共同以
    「出租」方式侵害原告乙○○之著作財產權不同，自難逕予
    援用。是原告乙○○逕以授權契約所約定授權重製之權利金
    ，主張每首歌曲受損害金額為5 萬元一節，尚屬過鉅。又審
    酌原告乙○○並未具體證明其實際所受之損害額，暨被告2
    人出租之電腦伴唱機數量為4 台，出租期間將近3 個月，每
    月每台伴唱機含周邊設備之租金收入為5,000 元，又系爭8
    首歌曲已發行相當期間，較熱門新歌之點唱率低等一切情形
    後，是認被告2 人應賠償原告乙○○所受損害之金額應以6
    萬元（按以被告侵害行為所得之全部收入計算，即被告因侵
    權行為所得之利益：每月5,000 元之租金利益×4 台×3 個
    月）方屬適當。至原告乙○○逾此範圍之請求，均應駁回。
六、末按給付無確定期限者，債務人於債權人得請求給付時，經
    其催告而未為給付者，自受催告時起，負遲延責任。其經債
    權人起訴而送達訴狀，或依督促程序送達支付命令，或為其
    他相類之行為者，與催告有同一之效力；遲延之債務，以支
    付金錢為標的者，債權人得請求依法定利率計算之遲延利息
    ；應付利息之債務，其利率未經約定，亦無法律可據者，週
    年利率為百分之5 ，民法第229 條第2 項、第233 條第1項
    前段、第203 條分別著有明文。本件被告2 人應連帶給付之
    損害賠償部分，原告乙○○自得請求自起訴狀繕本分別送達
    被告2 人之翌日即97年9 月27日起，均按年息百分之5 計算
    之法定遲延利息，是原告乙○○對被告2 人請求如主文第1
    項所示之利息部分，為有理由，應予准許。
七、綜上，原告乙○○就系爭8 首歌曲部分依據民法第185 條及
    著作權法第88條第1 項、第3 項規定，請求被告2 人連帶給
    付60,000元，及均自97年9 月27日起至清償日止，按年利率
    百分之5 計算之利息部分，為有理由，應予准許。至逾此部
    分之請求為無理由，不應准許。
八、本判決第1 項被告2 人應連帶給付原告乙○○之金額未逾50
    萬元，爰依民事訴訟法第389 條第1 項第5 款之規定，依職
    權宣告假執行，原告陳明願供擔保請准宣告假執行，即無必
    要。至原告敗訴部分既經駁回，則其假執行之聲請即失所依
    據，應併予駁回。
九、據上論結，原告豪記公司之訴及原告乙○○就系爭8 首歌曲
    以外之訴，均為不合法，原告乙○○就系爭8 首歌曲之訴為
    一部有理由，一部無理由，應依刑事訴訟法第502 條第1 項
    、第2 項、第491 條第10款，民事訴訟法第389 條第1 項第
    5 款，判決如主文。
中    華    民    國    99    年    4     月    23    日
            刑事第九庭  審判長  法  官  鄭詠仁
                                法  官  謝枚霏
                                法  官  黃沛文
以上正本證明與原本無異。
如不服本判決非對於刑事判決有上訴時不得上訴，並應於送達後
10日內向本院提出上訴狀。
中    華    民    國    99    年    4     月    23    日
                                書記官  鄧思辰

司法院資訊處製作；財團法人民間司法改革基金會備份。
